最高法院刑事判決　　　　　　九十六年度台上字第一二五九號
上　訴　人　甲○○
上列上訴人因強盜案件，不服台灣高等法院中華民國九十五年十
二月七日第二審更審判決（九十五年度重上更(五)字第一三一號，
起訴案號：台灣板橋地方法院檢察署八十七年度偵字第四四三四
號），提起上訴，本院判決如下：
    主  文
上訴駁回。
    理  由
按刑事訴訟法第三百七十七條規定，上訴於第三審法院，非以判
決違背法令為理由，不得為之。是提起第三審上訴，應以原判決
違背法令為理由，係屬法定要件。如果上訴理由書狀並未依據卷
內訴訟資料，具體指摘原判決不適用何種法則或如何適用不當，
或所指摘原判決違法情事，顯與法律規定得為第三審上訴理由之
違法情形，不相適合時，均應認其上訴為違背法律上之程式，予
以駁回。本件上訴人甲○○上訴意旨略稱：(一)、原判決事實欄先
係認定上訴人於民國八十七年九月二十八日獲准交保後，與蔡俊
輝（經判刑確定後，於八十八年十一月十二日死亡）、吳文正（
亦經判刑確定）及綽號「阿強」之成年男子中之二人或三人繼續
犯強盜案件，但依原判決附表一編號十四及十八所示，上訴人於
該二案件卻分別僅與吳文正或綽號「阿強」一人共同犯罪，事實
前後之記載已相齟齬。(二)、原判決事實欄記載上訴人於前開獲准
交保後，係與蔡俊輝、吳文正、綽號「阿強」等人在台北、桃園
、苗栗、台中、台南等地繼續犯案，然理由內則說明上訴人經交
保後，係夥同吳文正等人在新竹、苗栗、台中、台南等地強盜他
人財物，且上訴人於經交保後未曾在新竹犯案，原判決事實之記
載與理由內之敘述，亦相矛盾。(三)、原判決理由謂第一審判決僅
就上訴人所犯之五次強盜犯行予以審判，然依第一審判決所載，
該判決係對上訴人所犯之六次強盜犯行予以審判，原判決並有證
據上理由矛盾之違誤。(四)、上訴人於原審曾主張共犯蔡俊輝、吳
文正、夏明宏因本件強盜犯行，均經法院僅判處有期徒刑八年確
定，乃要求比照該等共犯所處之刑對上訴人科刑，但原判決卻只
就上訴人無法比照蔡俊輝、夏明宏所科之刑處刑，說明其依據，
惟對何以亦不能比照吳文正所處之刑科刑，則疏未敘明其理由，
自難認適法。(五)、上訴人已與妻離婚，女又有多重障礙，原代為
照顧之二哥，近年復因病而終生癱瘓，全家已陷入困境，請將本
件發回，俾給上訴人較多時間安頓家庭云云。
惟查：原判決綜合全案卷證資料，本於事實審法院推理之作用，
認定上訴人有其事實欄所載之犯行，因而撤銷第一審關於上訴人
部分之不當科刑判決，改判依想像競合犯、牽連犯從一重論處上
訴人連續意圖為自己不法之所有，結夥三人以上，攜帶凶器，以
強暴至使不能抗拒，而取他人之物罪刑，已依卷證資料敘明其所
憑之證據及認定之理由。上訴意旨對原審之論斷，究有何違背經
驗法則或論理法則之違法情形，並未依據卷內資料為具體之指摘
。且按：(一)、原判決事實欄認定上訴人於八十七年九月二十八日
經台灣板橋地方法院法官諭知交保後，復與蔡俊輝、吳文正、綽
號「阿強」之成年男子之其中「二人」或「三人」共犯如原判決
附表一編號八至十九所示之強盜犯行，此雖與原判決附表一編號
十四及十八所載，上訴人於該二強盜案件僅係分別與吳文正、綽
號「阿強」中之「一人」共同犯罪者，稍有不符，但原判決事實
欄既已另記載附表一所示之強盜案件，其犯案人數均詳如該附表
所載，亦即又明認上訴人在如原判決附表一編號十四及十八所載
之強盜案件中，僅與吳文正或綽號「阿強」一人共同犯罪，則原
判決事實欄總綱中此部分之記載，雖稍有瑕疵，但尚不影響全案
情節及判決本旨，並無上訴意旨(一)所指事實前後記載矛盾之違誤
。(二)、原判決係以上訴人夥同吳文正等人於八十七年二月十四日
至同年月十八日連續多次強盜電動玩具店後，因遭逮捕、羈押，
致未能繼續為強盜犯行，迨上訴人於同年九月二十八日獲准交保
後，乃再夥同吳文正等人繼續至新竹、苗栗、台中、台南等地強
盜他人財物，其犯罪模式、手段及犯罪構成要件，又均與其前述
經起訴即八十七年二月十四日至同年月十八日之強盜犯行相同等
理由，據謂上訴人於獲准交保後所犯強盜犯行，應係承續其以前
之強盜概括犯意而為，亦即僅在說明上訴人於獲准交保前後所為
之多次強盜犯行間，有連續犯裁判上一罪之關係，則原判決理由
所述上訴人於獲准交保後曾在「新竹」犯強盜犯行，雖與原判決
事實欄之記載略有不符；又原判決以本件雖由上訴人提起第二審
上訴，但第一審判決係僅就上訴人所犯五次強盜犯行予以審判，
迨原審審理時，檢察官始以上訴人另涉犯多次強盜犯行而移送併
為審理，致原審審判時，上訴人所連續犯之強盜犯行，次數已增
加等理由，說明原審自得對上訴人諭知較重於第一審判決之徒刑
，旨在論述原判決量處上訴人較第一審判決為重之徒刑，乃因上
訴人所犯之強盜犯行次數增加所致，非在說明第一審判決認定上
訴人所犯之強盜犯行究係五次抑六次，原判決理由就此之敘述固
亦稍有疏誤；另依卷內資料所載，吳文正係因與上訴人共同涉犯
如原判決事實欄一、(1)至(6)所示之強盜犯行，經原審法院另案於
九十年六月二十八日以八十九年度上訴字第三三四七號判決判處
有期徒刑八年，嗣經本院於九十年九月二十八日以九十年度台上
字第六０四六號判決駁回上訴而告確定，該案認定吳文正所犯之
強盜犯行，與共犯蔡俊輝、夏明宏分經第一審及原審更審前判決
所確認者相同，均僅為六次，原審此次更審則認定上訴人犯有十
九次強盜犯行，較吳文正、蔡俊輝、夏明宏經確定判決所認定之
強盜犯行次數為多，原判決因據以量處上訴人較重之有期徒刑十
年，且未逾法定刑之範圍，於法亦無不當，原判決雖疏未說明上
訴人如何亦不能比照吳文正所處之刑科刑之理由，稍欠周延，但
上開疏誤均顯然於判決結果無影響，依刑事訴訟法第三百八十條
規定，自不得據為上訴第三審之理由。其餘上訴意旨所執各詞，
係任憑己意漫事指摘，無從據以辨識原判決有何種違背法令之形
式，亦不能認係適法之第三審上訴理由。其此部分之上訴違背法
律上之程式，應予駁回。原判決認其牽連犯刑法第三百三十九條
之二第一項之利用自動付款設備詐欺罪部分，核屬刑事訴訟法第
三百七十六條第一款所列不得上訴於第三審法院之罪名，牽連之
加重強盜重罪部分，上訴人之上訴既不合法，無從為實體上審理
，利用自動付款設備詐欺輕罪部分，自亦無從適用審判不可分原
則，併同為實體上審判，亦應從程序上予以駁回。
據上論結，應依刑事訴訟法第三百九十五條前段，判決如主文。
中　　華　　民　　國　九十六　年　　三　　月   十五   日
                      最高法院刑事第十庭
                          審判長法官  謝　俊　雄
                                法官  陳　世　雄
                                法官  魏　新　和
                                法官  吳　信　銘
                                法官  徐　文　亮
      本件正本證明與原本無異
                                      書  記  官
中　　華　　民　　國　九十六　年　　三　　月  二十一  日
                                                H
